臺灣臺南地方法院臺南簡易庭民事判決
109年度南簡字第1576號
原      告  王天配  
被      告  張雨龍  
上列當事人間請求侵權行為損害賠償事件，經本院於民國110年3
月4日言詞辯論終結，判決如下：
      主  文
原告之訴駁回。
訴訟費用新臺幣5,640元由原告負擔。 　　　
　　　事實及理由
一、原告起訴主張：原告於民國108年8月12日騎乘車牌號碼000-
    0000號普通重型機車(下稱原告機車)，沿臺南市新市區中山
    路東向外側車道由西向東行駛，適有同向在前之被告駕駛車
    牌號碼000-00號營業大客車(下稱被告公車)自南光藥廠公車
    站起步行駛，疏未注意原告自後方來車，逕行向駛入原告行
    向車道，原告見狀煞閃不及，致原告機車右前車頭與被告公
    車左後車尾發生碰撞，原告受有右手第4、5指指骨骨折、右
    膝鈍挫傷、多處肢體擦挫傷等傷害，被告應負侵權行為損害
    賠償責任。原告已支出醫療費新臺幣（下同）7,876元、原
    告機車修理費53,350元、看護費36,000元，並受有3個月無
    法工作之損失40,129元及預估後續醫療費用15,752元之損害
    。原告因本件車禍致右手指掌骨骨折，以4根鋼針固定，右
    手完全不能活動，請求精神慰撫金10萬元。爰依民法第184
    條第1項及第195條之規定，提起本件訴訟等語。並聲明：被
    告應給付原告333,365元，及自起訴狀繕本送達翌日起至清
    償日止，按週年利率百分之5計算之利息等語。 。
二、被告抗辯：被告駕駛被告公車沿新化區中山路由西往東行駛
    ，行至中山路882號前(台20線10.5公里處)靠站停車，待乘
    客下車完畢，關閉車門起步駛離公車站時，遭同向後方之原
    告機車撞及，被告公車左後方向燈與煞車燈破損。本件車禍
    經臺南市車輛行車事故鑑定委員會鑑定肇因於原告未注意車
    前狀況、保持安全距離，被告並無肇事因素，被告無須賠償
    原告損害等語。並聲明：原告之訴駁回；如受不利判決，願
    供擔保請准宣告免為假執行。 
三、本院判斷之理由： 　
　㈠被告於108年8月12日駕駛被告公車，沿臺南市○市區○○路○○○○
    ○道○○○○○○○○路段000號前(南光藥廠站)靠站，待乘車下車關
    閉車門後，正起步駛離時，適有原告騎乘原告機車自同向左
    後方駛來，原告機車車頭撞擊被告公車左後車尾，原告人車
    倒地，原告受有右手第四第五掌骨骨折、頭部、胸部、右膝
    鈍挫傷等傷害之事實，業據原告提出國立成功大學醫學院附
    設醫院診斷證明書為證(見調解卷第13頁)，且經本院依職權
    向臺南市政府警察局新化分局調取本件道路交通事故之談話
    筆錄、交通事故調查表㈠㈡、現場圖及照片等資料(見本院卷㈠
    第47-76、95-97頁)核閱屬實，是原告主張被告駕駛被告公
    車於上開時間、地點與原告機車發生碰撞，致原告身體受有
    傷害等情，堪予採認。
　㈡原告應負全部過失責任，被告並無過失： 
　⒈按因故意或過失，不法侵害他人之權利者，負損害賠償責任
    ，民法第184條第1項前段定有明文，是侵權行為之成立，須
    行為人因故意過失不法侵害他人權利，亦即行為人須具備歸
    責性、違法性，並不法行為與損害間有因果關係，始能成立
    ，且主張侵權行為損害賠償請求權之人，對於侵權行為之成
    立要件應負舉證責任。就歸責事由而言，無論行為人因作為
    或不作為而生之侵權責任，均以行為人負有注意義務為前提
    （最高法院108年度台上字第1990號判決意旨參照）。而所
    謂過失，乃應注意能注意而不注意即欠缺注意義務之謂。在
    侵權行為方面，其過失之有無，應以是否怠於善良管理人之
    注意義務為斷，亦即以一般具有相當知識經驗且勤勉負責之
    人，在相同情況下是否能預見並避免或防止損害結果之發生
    為準(最高法院106年度台上字第1048號判決意旨參照)。次
    按汽車、機車或其他非依軌道行駛之動力車輛，在使用中加
    損害於他人者，駕駛人應賠償因此所生之損害。但於防止損
    害之發生，已盡相當之注意者，不在此限，民法第191條之2
    定有明文。此項規定為動力車輛駕駛人之特殊侵權行為責任
    規定，就歸責原則採推定過失責任，惟如駕駛人於防止損害
    之發生，已盡相當之注意者，仍得以免責，以期緩和駕駛人
    之責任。本件原告主張被告駕駛被告公車駛離公車站欲進入
    原告行向之車道時，本應注意後方來車做必要之禮讓，竟疏
    未注意，致生本件車禍，其因此受有損害，被告應負侵權行
    為損害賠償責任等情，已為被告所否認，依前揭說明，本件
    兩造既均係動力車輛駕駛人，且於行進、使用中發生交通事
    故，就本件車禍之發生即應推定被告有過失，惟如被告舉證
    證明其對於防止損害之發生已盡相當之注意者，則毋庸負損
    害賠償責任。
　⒉依原告於道路交通事故談話紀錄表陳稱：我沿中山路外側車
    道由西往東直行，對方車與我車同行向，我發現對方車時，
    對方車已在我車前方約2公尺處，我不及反應，二車在外側
    車道上碰撞，我車右前車頭與對方車左後車尾處碰撞，我感
    覺我車速約50至60公里，當時路況良好、視線良好、無障礙
    物，標誌、標線清楚，事故發生後，我車沒有移動等語（見
    本院卷第51頁)；被告於道路交通事故談話紀錄表陳述：我
    沿中山路東向外側車道西往東直行，在事故發生地停站讓乘
    客下車後，在起步時發生碰撞。對方車與我車同行向，自我
    車後方行駛來，我車左後車尾與對方車車頭碰撞，二車在外
    側車道上發生碰撞，我感覺我車速約5至10公里。碰撞前我
    沒有發現對方車，發生碰撞後才知道，事故發生後，我車沒
    有移動等語(見本院卷第53頁)，並佐以道路交通事故調查報
    告表㈡㉙當事者行動狀態欄記載「原告向前直行、被告起步」
    （見本院卷第57頁)、道路交通事故調查報告表㈠⑮事故類型
    及型態欄記載「追撞」（見本院卷第55頁)，核與兩造前開
    陳述二車同向行駛，被告在前、原告在後，被告公車左後車
    尾與原告機車前車頭發生撞擊等語相符。再參酌道路交通事
    故現場圖及現場照片顯示：原告騎機車沿中山路東向外側車
    道西往東直行，該車道寬3.5公尺，其前方右側有公車停靠
    站，被告公車停靠在公車站前，車頭距離路面邊線0.3公尺
    、車尾距離路面邊線0公尺，原告機車前車頭碰撞被告公車
    左後車角後，原告機車向左倒地，原告機車前車輪距離路面
    邊線2.4公尺、後車輪距離路面邊線2.6公尺、擦刮地痕為0.
    9公尺等情（見本院卷第59-75頁)，兼衡一般車輛起步行駛
    之速度較行進中之速度緩慢，足見本件車禍發生前，被告公
    車原暫停在外側車道路旁讓乘客上下車後，被告公車正起步
    行駛，車頭略偏向左側，車尾仍緊靠道路邊線時，適有原告
    機車自後方同一車道駛來，原告機車車頭撞及被告公車左後
    方，地面留有約0.9公尺刮地痕，顯見原告在肇事前有相當
    之車速，因未注意被告公車在前正緩速起駛，而撞擊被告公
    車左後方之事實，應可認定。又原告於事故發生時，若能注
    意車前狀況，理應能發現被告公車在其前方公車站暫停後，
    正緩速起駛，且依事故發生當時天候陰，有日間自然光線，
    柏油路面乾燥無缺陷、無障礙物，且視距良好等情狀，客觀
    上並無不能注意車前狀況，及隨時採取必要之安全措施之可
    能，然原告卻疏於注意車前狀況，乃致其發現前方之被告公
    車時，已不及採取必要之閃煞措施而肇事，原告未注意車前
    狀況之駕駛行為，為本件車禍之肇事原因，洵堪認定。
　⒊原告雖主張被告公車駛離公車站時，未注意後方之原告來車
    ，亦應同負過失責任云云，然依前揭二車行車過程可知，肇
    事前兩車同在外側車道，被告公車在原告機車前方之公車站
    停靠讓乘客上下車，在後方之原告本應注意前方之被告公車
    起駛動態，並與被告公車保持相當之距離，而依原告於警詢
    時陳述：肇事前我發現對方車已在我前方約2公尺處等語，
    足見原告疏未注意車前狀況，迨至事故發生前，距被告公車
    2公尺前，始發現被告公車正在起步駛離，因而煞閃不及，
    原告機車車頭撞擊被告公車左後方。而被告公車於緩速起駛
    時，在客觀上對於原告機車突自其左後方駛來，並追撞被告
    公車之車後狀況，實難有預見之可能及認識，被告並無未注
    意車後原告來車之過失，已事認定。原告上開主張，即無可
    取。。
　⒋本件車禍事故經送臺南市車輛行車事故鑑定委員會鑑定結果
    亦認為：依警方道路交通事故現場圖、照片、當事人談話紀
    錄、錄影畫面等，原告駕駛普通重型機車，沿新化區中山路
    由西往東行駛，途經中山路882號前(台20線10.5公里處)，
    適有被告駕駛營業大客車沿同向在前停車下客，起步始離公
    車站時，雙方發生碰撞肇事，研析原告騎乘普通重型機車「
    未注意車前狀況」為肇事原因，被告無肇事因素等語，有該
    會南鑑0000000案鑑定意見書在卷可稽（見本院卷第83-85頁
    ）。原告對上開鑑定結果不服，於本院審理中聲請再送鑑定
    ，經本院送請臺南市車輛行車事故鑑定覆議委員會鑑定結果
    ，仍維持前開鑑定意見，認為原告騎乘普通重型機車未注意
    車前狀況為肇事原因，被告無肇事因素等情，亦有臺南市政
    府交通局110年1月22日府交智安字第1100142107號函檢附之
    南覆0000000案覆議意見書在卷可佐（見本院卷第143-146頁
    ），足見鑑定及覆議機關係綜合本件車禍事故現場圖、行車
    方向、兩造陳述事發經過及錄影畫面等情狀後，研判本件車
    禍事故肇因於原告未確實注意前方被告公車之行駛動態所致
    ，核與本院前開認定相符，益證被告並無過失責任。
　⒌原告前對被告提出過失傷害刑事告訴，經臺灣臺南地方檢察
    署（下稱臺南地檢署）檢察官偵查後，認定被告罪嫌不足，
    以109年度偵字第2875號處分書為不起訴處分，原告不服，
    聲請再議，經臺灣高等檢察署臺南檢察分署以109年度上聲
    議字第1080號駁回其再議之聲請確定等情，有被告提出之臺
    灣高等檢察署臺南檢察分署109年度上聲議字第1080號處分
    書在卷可憑(見本院卷第87-91頁)，且有本院依職權調取之
    臺南地檢署109年度偵字第2875號不起訴處分書附卷可稽(見
    本院卷第95-97頁)，益見被告就本件車禍之發生並無過失。
四、綜上所述，本件車禍事故之發生，被告並無故意或過失，原
    告請求被告負損害賠償責任，即非有據。從而，原告依侵權
    行為法律關係，請求被告給付醫療費、原告機車修理費、看
    護費、無法工作損失、預估後續醫療費用、精神慰撫金合計
    333,365元，及自起訴狀繕本送達之翌日起至清償日止，按
    週年利率百分之5計算之利息，為無理由，應予駁回。
五、末按訴訟費用，由敗訴之當事人負擔；法院為終局判決時，
    應依職權為訴訟費用之裁判，民事訴訟法第78條、第87條第
    1項分別定有明文。經核本件訴訟費用確定為5,640元（即第
    一審裁判費3,640元、覆議鑑定費用2,000元），依上開規定
    ，自應由敗訴之原告負擔。
六、本件事證已臻明確，原告請求針對本件車禍再送其他單位鑑
    定，核無必要，爰不予調查；至兩造其餘攻擊防禦方法及所
    提證據資料，亦與本件判斷無甚影響，毋庸逐一論述，併此
    敘明。
七、據上論結，本件原告之訴為無理由，判決如主文。
中    華    民    國   110   年    3     月    18    日
                  臺南簡易庭  法  官  張桂美
以上正本證明與原本無異。
如不服本判決，應於判決送達後20日內，向本院提出上訴狀並表
明上訴理由，如於本判決宣示後送達前提起上訴者，應於判決送
達後20日內補提上訴理由書（須附繕本）。
如委任律師提起上訴者，應一併繳納上訴審裁判費。  
中　　華　　民　　國　　110 　年　　3 　　月　　18　　日
                              書記官  蘇冠杰